臺灣高等法院臺中分院刑事判決　96年度上訴字第1216、1217號
上　訴　人　臺灣苗栗地方法院檢察署檢察官
被　　　告　乙○○　33歲（民國62年11月4日生）
　　　　　　　　　　現於台灣台中監獄苗栗分監執行中
上列上訴人因被告毒品危害防制條例案件，不服臺灣苗栗地方法
院95年度易字第657號中華民國96年1月30日第一審判決（起訴案
號：臺灣苗栗地方法院檢察署95年度毒偵字第1161號，追加起訴
案號：95毒偵字第1403、1426號），提起上訴，本院判決如下：
    主  文
原判決關於施用第二級毒品罪及定應執行刑部分撤銷。
乙○○施用第二級毒品，累犯，處有期徒刑肆月；又施用第二級
毒品，累犯，處有期徒刑肆月；又施用第二級毒品，累犯，處有
期徒刑肆月。應執行有期徒刑捌月。
    事  實
一、乙○○有違反麻醉藥品管理條例、傷害、竊盜及違反毒品危
    害防制條例等多項前科，素行不佳，最近一次構成累犯之前
    科紀錄如下：
(一)、因竊盜案件，於民國（下同）92年3月25日，經臺灣苗栗地
    方法院以91年度易字第656號判決，判處有期徒刑2年，於92
    年4月21日判決確定。
(二)、因違反毒品危害防制條例案件，於92年8月29日，經同法院
    以92年度易字第263號判決，判處有期徒刑7月，於92年9 月
    29日判決確定。
(三)、嗣上開兩案件，於92年10月31日，經同法院以92年度聲字第
    681號裁定，定其應執行刑為有期徒刑2年6月。於上開刑期
    執行中，於94年11月4日因縮短刑期假釋出監並付保護管束
    ，甫於95年1月3日假釋期滿保護管束未撤銷視為執行完畢。
二、乙○○又曾有下列施用毒品之前科紀錄：
(一)、因犯施用毒品案件，經裁定送觀察、勒戒後，認無繼續施用
    毒品傾向，於88年3月22日出所，由同法院於88年3月25日，
    以88年度上易字第324號為免刑判決並確定。
(二)、又犯施用毒品案件，經裁定送觀察、勒戒後，認無繼續施用
    毒品傾向，於88年12月9日出所，由台灣苗栗地方法院檢察
    署檢察官，於88年12月21日，以88年度毒偵字第674號、88
    年度毒偵緝字第109號、88年度毒偵緝字第112號為不起訴處
    分確定。
(三)、又犯施用毒品案件，於89年7月10日，經臺灣苗栗地方法院
    以89年度毒聲字第1114號裁定送強制戒治，於90年7月10 日
    停止戒治付保護管束，於90年12月11日保護管束期滿未撤銷
    視為執行完畢。至其刑事責任部分，經台灣苗栗地方法院於
    89年6月29日以89年度易字第520號判決，判處有期徒刑6 月
    ，於89年7月29日判決確定。
(四)、又犯施用毒品案件，經裁定送強制戒治後，於92年7月1日入
    台灣台中戒治所施以強制戒治，因毒品危害防制條例修正，
    於93年1月9日出所（此次強制戒治並未執行完畢）；至其刑
    事責任部分，經同法院於92年8月29日以92年度易字第263號
    判決，判處有期徒刑7月，於92年9月29日判決確定。
三、乙○○猶不知悔改並戒絕毒癮，於上開強制戒治期滿執行完
    畢後5年內，基於施用第二級毒品甲基安非他命之犯意，於
    95年7月17日下午3時（起訴書誤為中午12時）許，在苗栗縣
    頭份鎮○○路「豪華旅社」208號房內將第二級毒品甲基安
    非他命置於錫箔紙內，底下以火燒烤吸取其產生煙霧之方式
    ，接續非法施用第二級毒品甲基安非他命1次。又於95年10
    月14日晚間20時許（追加起訴書誤載為95年10月15日），在
    苗栗縣頭份鎮○○街苗栗客運廁所內，以將第二級毒品甲基
    安非他命置於玻璃球吸食器（未扣案）內，底下以火燒烤吸
    取其產生煙霧之方式，非法施用第二級毒品甲基安非他命1
    次。復於95年10月22日晚上20時許，在苗栗縣頭份鎮○○街
    苗栗客運廁所內，以將第二級毒品甲基安非他命置於玻璃球
    吸食器（未扣案）內，下以火燒烤吸取其產生煙霧之方式，
    非法施用第二級毒品甲基安非他命1次。嗣分別於下列時、
    地，為警查獲：
(一)、95年7月18日上午11 時許，在苗栗縣頭份鎮○○路上公園「
    元寶遊藝場」，經苗栗縣警察局竹南分局偵查隊員警發現乙
    ○○形跡可疑，將乙○○帶回分局調查，並徵得乙○○之同
    意，採集其尿液送驗結果，發現其尿液呈有甲基安非他命陽
    性反應。
(二)、95年10月16日上午9時50分許，在苗栗縣頭份鎮○○街苗栗
    客運前，經苗栗縣警察局頭份分局頭份派出所員警，見乙○
    ○形跡可疑向前加以盤查，除當場扣得其所有第1級毒品海
    洛因1包外（含袋重0.4公克，乙○○施用第一級毒品部分，
    業經原審判處有期徒刑8月確定），並將乙○○帶回派出所
    採尿送驗結果，發現其尿液同時呈有甲基安非他命及嗎啡陽
    性反應。
(三)、95年10月23日下午2時50分許，在苗栗縣頭份鎮○○路與仁
    愛路口，經苗栗縣警察局頭份分局頭份派出所員警，發現乙
    ○○騎機車未戴安全帽予以攔檢，乙○○見狀加速逃逸，於
    同日下午2時55分許，逃至苗栗縣頭份鎮○○路850巷內，終
    被警攔下，警方除在其機車置物箱內，扣得海洛因1包外（
    含袋重0.5公克，涉嫌非法持有海洛因部分，檢察官另行偵
    辦中），並將乙○○帶回派出所採尿送驗結果，發現其尿液
    仍呈有甲基安非他命陽性反應。
四、案經苗栗縣警察局竹南分局報請台灣苗栗地方法院檢察署檢
    察官偵查起訴，及由苗栗縣警察局頭份分局報請同署檢察官
    追加起訴。
    理  由
一、上開事實，訊據被告乙○○於偵審中坦白承認，而且，其於
    95 年7月18日、95年10月16日、95年10月23日為警查獲時，
    所採尿液送驗結果，均呈甲基安非他命陽性反應，有中山醫
    學大學附設醫院檢驗科藥物檢測中心95年7月27、95年10月
    26 日、95年11月2日尿液檢驗報告等各1紙，及苗栗縣警察
    局竹南分局偵辦毒品案件尿液鑑驗代碼對照表1紙、濫用藥
    物尿液檢驗監管紀錄表2紙在卷可稽，益徵被告自白與事實
    相符。至於，被告在原審雖稱：逃避一些事情，心情不好就
    用（甲基）安非他命云云。惟按一般吸食或施打煙毒品（或
    麻醉藥品），8小時內約有百分之八十量於尿中排出，24小
    時後剩餘量之百分之九十再排出，72小時後仍有微量排出，
    而因人體代謝差異，故於120小時內，利用較具公信力之儀
    器（如氣相層析質譜儀）仍可能被檢測出，既經憲兵司令部
    80年5 月7日（80）鑑檢字第1746號函釋在案。則被告於95
    年7月18日上午11時許、95年10月16日上午9時50分許、95年
    10月23日下午2時50分許，經警查獲採集其尿液送鑑定結果
    ，尿液中雖檢驗出甲基安非他命之陽性反應，然此亦僅能證
    明被告於經警查獲採尿前1至5日內某時曾有施用第二級毒品
    之犯行。參之被告各次被查獲後，均自白其最後一次施用第
    二級毒品甲基安非他命之時間為：95年7月17日下午3時、95
    年10 月14日晚間20時、95年10月22日晚上20時，徵之上開
    檢驗學常理，其尿液檢驗結果適與被告此部分之自白相符合
    ，故該尿液檢驗結果，自足以補強被告各該最後一次施用毒
    品犯行之自白，而據為認定被告該次犯施用毒品罪之依據；
    惟尚不足以擔保被告自白：伊尚有上開其他施用第一級毒品
    犯行部分確與事實相符。是以，除檢察官起訴及追加起訴如
    被告偵查中自白施用第二級毒品3次之犯罪事實外，其他被
    告施用第二級之自白，查無其他證據可資佐證，則被告其他
    自白施用第二級毒品部分，本院不予採憑，併此敘明。
二、被告前於89年7月間，因施用毒品案件，經臺灣苗栗地方法
    院以89年度毒聲字第1114號裁定送強制戒治，於90年7月10
    日停止戒治付保護管束，於90年12月11日保護管束期滿未撤
    銷視為執行完畢乙情，有全國施用毒品案件紀錄表、台灣高
    等法院被告前案紀錄表各1份附卷可佐。被告顯係於強制戒
    治執行完畢釋放後，5年內再犯毒品危害防制條例第10條第2
    項之罪，亦堪認定。本案事證已臻明確，被告施用第一級海
    洛因犯行堪予認定，應依法論科。
三、核被告乙○○所為，係犯毒品危害防制條例第10條第2項施
    用第二級毒品罪。其非法持有甲基安非他命之低度行為，應
    分別為施用之高度行為所吸收，均不另論罪。被告先後3次
    施用第二級毒品犯行，犯意各別，行為分殊，應分論併罰。
    又，被告前因竊盜案件，於92年3月25日，經臺灣苗栗地方
    法院以91年度易字第656號判決，判處有期徒刑2年，於92年
    4月21日判決確定。又因違反毒品危害防制條例案件，於92
    年8月29日，經同法院以92年度易字第263號判決，判處有期
    徒刑7月，於92年9月29日判決確定。嗣上開兩案件，於92年
    10月31日，經同法院以92年度聲字第681號裁定，定其應執
    行刑為有期徒刑2年6月。上開刑期執行中，於94年11月4日
    因縮短刑期假釋出監並付保護管束，甫於95年1月3日假釋期
    滿保護管束未撤銷視為執行完畢各節，有台灣高等法院被告
    前案紀錄表1份在卷可按，茲於5年內故意再犯本件有期徒刑
    以上之罪，應分別依刑法第47條第1項規定，並均加重其刑
    。
四、原審就被告被訴（起訴）施用第二級毒品及追加起訴施用第
    二級毒品部分以有集合犯關係，予以論罪科刑，並對檢察官
    以臺灣苗栗地方法院檢察署95年度毒偵字第1403、1426號就
    被告於95年10月14日、95年10月22日所犯施用第二級毒品
    犯行追加起訴部分諭知公訴不受理，固非無見。惟因刑法第
    56條連續犯之規定業經修正刪除，並於95年7月1日施行，而
    依新法對於上開反覆實施犯罪模式之對應處置，除合於「接
    續犯」或「包括一罪」之情形外，則僅能依數罪併罰之規定
    個別處斷。依最高法院86年臺上字第3295號判例意旨，數行
    為於同時同地或密切接近之時地實施，侵害同一之法益，各
    行為之獨立性極為薄弱，依一般社會健全觀念，在時間差距
    上，難以強行分開，在刑法評價上，以視為數個舉動之接續
    施行，合為包括之1行為予以評價，較為合理，方屬接續犯
    之範疇，足見「接續犯」之成立，係以時、空密接性為前提
    要件，即透過對於同一法益之同種類侵害行為繼續不間斷之
    實行，業已稀釋個別行為之獨立性，致使刑法評價時將之視
    為單一、整體之犯罪行為，以符合社會一般人對於行為概念
    之認知，並與行為人之犯罪目的相互結合；至於學理上「包
    括一罪」概念中，與施用毒品之犯罪型態較有關聯者，應屬
    「集合犯」之態樣，此即依一般社會通念，特定犯罪行為具
    有反覆實施之特性，立法者於制定刑罰法律之初，亦已認知
    該種行為類型之反覆性，而有意藉由法條中客觀構成要件之
    行為要素，涵括上開具有反覆實施特性之數個犯罪行為，仍
    僅接受一次刑法之評價為已足；然施用毒品犯罪，或為零星
    偶一之施用，是自難認立法者於制定刑罰法律之初，已認知
    該種行為類型之反覆性，且有意藉由法條中客觀構成要件之
    行為要素，涵括上開具有反覆實施特性之數個犯罪行為。基
    上，多次施用毒品犯罪之行為，當無論以「集合犯」之餘地
    ，此時則應回歸一般刑法上行為單、複數之認定，而予論罪
    科刑，較稱妥適。本件被告於95年10月14日、95年10月22日
    所犯施用第二級毒品甲基安非他命各1次犯行，均經檢察官
    追加起訴，其犯意各別，罪名互異，自應予分論併罰。原審
    遽認被告自95年7月17日起，至95年10月22日止所犯之施用
    第二級毒品甲基安非他命等犯行，屬集合犯之實質一罪，判
    處有期徒刑7月，並另將檢察官以臺灣苗栗地方法院檢察署
    95 年度毒偵字第1403、1426號追加起訴之上開犯行另判決
    公訴不受理，於法未合，檢察官上訴意旨，就原審判決關於
    施用第二級毒品部分加以指摘，為有理由，應由本院將此部
    分及定應執行刑部分，予以撤銷改判。爰審酌被告之素行不
    佳，因施用毒品犯行，歷經觀察、勒戒、強制戒治執行完畢
    釋放，仍未戒除劣行，又再犯本案施用第二級毒品罪，無視
    國家對於國民健康維護所投注之資源，仍恣意戕害自身健康
    ，惟被告犯後坦承犯行，態度良好等一切情狀，量處如主文
    第2項所示之刑，並定其應執行刑，以示懲儆。另，被告施
    用第二級毒品所用之錫箔紙、玻璃吸食器未經扣案，為免將
    來執行困難，爰不宣告沒收，附此說明。
據上論斷，應依刑事訴訟法第369條第1項前段、第364條、第299
條第1項前段，毒品危害防制條例第10條第2項，刑法11條前段、
第47條第1項、第51條第5款，判決如主文。
本案經檢察官甲○○到庭執行職務。
中　　華　　民　　國　　96　　年　　6 　　月　　7 　　日
            刑事第八庭  審判長法　官　羅　得　村
                              法　官　張　靜　琪
                              法　官　陳　宏　卿
上列正本證明與原本無異。
不得上訴。
                              書記官　柯　孟　伶
中　　華　　民　　國　　96　　年　　6 　　月　　7 　　日
